【裁判字號】    95,聲判,7
【裁判日期】    950418
【裁判案由】    交付審判
【裁判全文】
臺灣嘉義地方法院刑事裁定               95年度聲判字第7號
聲  請  人  甲○○
代  理  人  方文賢律師
被      告  乙○○
上列聲請人因告訴被告竊盜案件，不服台灣高等法院台南分院檢
察署檢察長駁回再議之處分（95年度上聲議字第155號），聲請
交付審判，本院裁定如下：
    主  文
聲請駁回。
    理  由
一、按告訴人不服上級法院檢察署檢察長或檢察總長認再議為無
    理由而駁回之處分者，得於接受處分書後10日內委任律師提
    出理由狀，向該管第1審法院聲請交付審判。法院認為交付
    審判之聲請不合法或無理由者，應駁回之。刑事訴訟法第25
    8條之1、第258條之3第2項前段，分別定有明文。
二、本件聲請人即告訴人甲○○以被告乙○○涉犯竊盜罪嫌，向
    台灣嘉義地方法院檢察署（下稱嘉義地檢署）提出告訴，經
    該署檢察官於民國（下同）95年2月3日，以94年度偵字第
    6371號為不起訴處分後，聲請人不服，聲請再議亦經臺灣高
    等法院臺南分院檢察署檢察長於95年3月9日，認再議為無理
    由，以95年度上聲議字第155號處分書駁回再議在案。
三、聲請人之原告訴意旨略以：被告乙○○意圖為自己不法之所
    有，自不詳時間起至民國94年10月18日止，以塑膠水管自告
    訴人甲○○申設之自來水管線（水錶號碼：5Ｚ000000000）
    盜接至被告位在嘉義縣布袋鎮振寮里708地號之工寮，以此
    方式竊取告訴人之自來水使用，因認被告涉有刑法第320條
    第1項之竊盜罪嫌。
四、原不起訴處分書及再議處分書係認定：被告辯稱其於91 年
    間向告訴人甲○○借用水源時，甲○○告以該水源與土地已
    出租予長鴻工程公司，請被告逕洽該公司人員，嗣長鴻工程
    公司之黃姓工地主任允許被告借用自來水，惟要求被告另裝
    獨立水錶以計算用量等情，已據證人吳孟愷（即受被告委請
    裝設水管及水錶之水電行人員）於警詢中證述明確，且證人
    張永裕（長鴻工程公司當時在現場工地之工作人員）於原檢
    察官偵查時亦到庭結證稱：「我打電話問我的同事黃俊仁主
    任，他說乙○○有向他借過水管，他也答應」等語，復有嘉
    義縣警察局布袋分局補充調查所拍攝及繪製之現場照片及現
    場圖各1份在卷可稽，足見被告上揭所持其使用水源之初有
    取得甲○○同意之辯解，洵可採信。上揭供水既係甲○○原
    申設使用，其既先借予長鴻工程公司使用，其後於被告向之
    借用時，復告知被告逕洽長鴻工程公司，嗣長鴻工程公司停
    用該水源後，甲○○又申請復用，足見甲○○原係該水源之
    使用權人，其以非水源權利人，何能同意被告使用云云指摘
    原處分不當，顯無理由。本件應屬甲○○與被告間水費負擔
    事宜之民事糾葛，與被告應否負竊盜刑事罪責無涉，此外復
    查無其他積極證據足資證明被告有何犯行，故認被告罪證不
    足等語。
五、本件聲請交付審判意旨則以：本件聲請人甲○○於91年間將
    其所申設之水錶號碼5Ｚ 000000000號水源所在房地租予長鴻
    工程公司，而長鴻工程公司於92年間遷離當地後，甲○○始
    於92年5月26日申請復用，是該水源在91至92年間之使用權
    人並非告訴人而係長鴻工程公司，原檢察官認「被告使用水
    源，確經告訴人甲○○允諾」實有違誤，蓋甲○○當時既非
    水源使用權人，何來同意被告使用可言？又證人吳孟愷、張
    永裕之證詞，均係證明被告乃向長鴻工程公司主任借用水源
    獲允，而非係經告訴人同意；是故，告訴人就該水源之使用
    既無同意被告使用在先，豈有事後須明示被告不許使用水源
    之理？又被告亦自承明知「長鴻工程公司」於92年遷離當地
    ，已非水源使用權人，而甲○○於92年5月26日申請復用，
    用水權利即歸屬甲○○，則被告續為使用該水源且未向甲○
    ○繳付用水之水費，顯有竊盜犯行甚明，原不起訴處分書及
    再議駁回之處分，確有認事用法之違誤，爰請求准予交付審
    判，以懲不法云云。
六、按犯罪事實應依證據認定之，無證據不得推定其犯罪事實，
    刑事訴訟法第154條定有明文。又告訴人之告訴，係以使被
    告受刑事訴追為目的，是其陳述是否與事實相符，仍應調查
    其他證據以資審認（最高法院52年台上字第1300號判例參照
    ）。次按，所謂認定犯罪事實之證據，係指足以認定被告確
    有犯罪行為之積極證據而言，該項證據自須適合於被告犯罪
    事實認定，始得採為斷罪資料。再認定犯罪事實所憑之證據
    ，雖不以直接證據為限，間接證據亦包括在內；然而無論直
    接或間接證據，其為訴訟上之證明，須於通常一般之人均不
    致有所懷疑，而得確信其為真實之程度者，始得據為有罪之
    認定。採用間接證據時，必其所成立之證據，在直接關係上
    ，雖僅足以證明他項事實，而由此項他項事實，本於推理之
    作用足以證明待證事實者，方為合法，不得徒憑主觀上之推
    想，將一般經驗上有利被告之其他合理情況逕予排除；又訴
    訟上證明之證據資料，須於通常一般之人均不致有所懷疑，
    而得確信其為真實之程度者，始得據為有罪之認定，倘其證
    明尚未達到此一程度，而有合理之懷疑存在，復無其他調查
    途徑可循，根據「罪證有疑，利於被告」之證據法則，即無
    從為被告有罪之確信，法院即應為無罪之判決（最高法院著
    有29年上字第3105號、76年台上字第4986號、32年上字第28
    8號判例參照）。再按刑法上竊盜罪之成立，除客觀上須有
    乘人不知，以和平或秘密方法竊取他人財物之行為外，尚須
    以行為人主觀上明知其並無取得權利，而圖為自己或第三人
    不法之所有為犯罪構成要件，若行為人誤信該物為自己所有
    或係有權取得，即欠缺意思要件，縱其結果不免有民事上之
    侵權責任，要難認為構成刑法上之竊盜罪（最高法院23年上
    字第1892號判例意旨參照）。
七、經查：本件聲請人甲○○於90年間將前開水源租予長鴻工程
    公司，而被告於91年間向甲○○借用水源時，甲○○告以該
    水源及土地業已租予長鴻工程公司，請被告洽該公司人員，
    嗣被告與長鴻工程公司之黃姓工地主任取得連絡後，獲允借
    水，且被告亦另行安裝獨立水錶以計算用水量等情，業見前
    述，是認被告於使用前開水源之初並無意圖為自己不法所有
    可言；其次，被告於警詢時略稱：我另設獨立水錶之後，以
    為前開水源是附近的廟宇所有及使用，而平常我有向廟宇捐
    獻香油錢，所以用一下水，借用早期我有用水，現在沒有使
    用等語（見警卷第4-6頁），復於偵查中陳稱：「（問：長
    鴻公司遷走後，曾否被斷水？）我不知道長鴻公司何時遷走
    ，因為工地離我的工寮有一段路，那個水管的水我不是很常
    用，所以也不確定有沒有斷掉過，當初找甲○○借用，他說
    租給人家了，叫我去找他們，所以後來我就沒有再問甲○○
    這件事。」等語（見偵卷第64頁），而本件卷內亦無可證被
    告關於此部分所陳乃係虛偽之資料，故無法認為被告繼續使
    用前開水源有何為自己不法所有之意圖；又甲○○所申設之
    前開水錶，自92年底起至94年10月間止，其供應之水龍頭管
    線除「被告工寮用水之管線」外，尚包含「被告工寮左前方
    廟宇用水之管線」及「甲○○飼養牲畜處用水之管線」，且
    該等管線之用水費用總數如附表所示，金額非鉅等情，有被
    告、甲○○於偵查中所述（見偵卷第64-65頁），並有嘉義
    縣警察局布袋分局拍攝及繪製之現場照片10張及現場略圖各
    1份在卷可稽（見偵卷第29- 34頁），另被告並未將其另所
    裝設之獨立水錶拆除，仍持續計算被告工寮之用水度數，衡
    諸常情，被告若心存竊盜犯意，自無繼續維持獨立水錶而使
    他人得以計算用水數量之理，難信被告有竊取用水之意，被
    告所辯，可於採信。
八、綜上，本件既無證據可證被告有何為自己不法所有之意圖，
    自不得僅憑被告有用水之行為，即認其係竊盜，本院依本件
    之卷證資料查無積極事證足資證明被告涉有竊盜罪嫌，當認
    被告犯罪嫌疑不足，原檢察官之不起訴處分與原駁回再議處
    分並無不當。本件交付審判之聲請為無理由，應予駁回。
中    華    民    國    95    年    4     月    18    日
                    刑事第二庭審判長法  官  夏 金 郎
                                    法  官  黃 義 成
                                    法  官  盧 鳳 田
上列正本證明與原本無異。
本裁定不得抗告。
中    華    民    國    95    年    4     月    18    日
                                    書記官  楊 國 色
附表：每2月計費1次（金額：新台幣）
┌────┬───┬────┬───┬────┬───┐
│收費年月│水費  │收費年月│水費  │收費年月│水費  │
├────┼───┼────┼───┼────┼───┤
│92.12   │677元 │93.2    │635元 │93.4    │245元 │
├────┼───┼────┼───┼────┼───┤
│93.6    │488元 │93.8    │375元 │93.10   │296元 │
├────┼───┼────┼───┼────┼───┤
│93.12   │467元 │94.2    │757元 │94.4    │212元 │
├────┼───┼────┼───┼────┼───┤
│94.6    │283元 │94.8    │310元 │94.10   │296元 │
└────┴───┴────┴───┴────┴───┘


司法院資訊處製作；財團法人民間司法改革基金會備份。
